臺灣桃園地方法院民事判決　　　　　　　94年度簡上字第78號
上　訴　人　戊○○
訴訟代理人　廖珠蓉律師
被上訴人　　合作金庫銀行股份有限公司
法定代理人　丁○○
訴訟代理人　丙○○
　　　　　　林清忠
　　　　　　乙○○
上列當事人間第三人異議之訴事件，上訴人對於中華民國94年1
月27日本院桃園簡易庭93年度桃簡字第1292號第一審判決提起上
訴，於94年10月27日辯論終結，本院判決如下：
    主  文
上訴駁回。
第二審訴訟費用由上訴人負擔。
    事  實
甲、上訴人方面：
  一、聲明：
    (一)原判決廢棄。
    (二)臺灣桃園地方法院92年度執字第15083 號清償債務強制執
      行事件就上訴人所有桃園縣龍潭鄉○○段0144之54地號土
      地上建號3841號面積30.68 平方公尺之建物（下稱：系爭
      建物）所為強制執行程序，應予撤銷。
  二、陳述：除與原審判決書所載者相同茲予引用外，補稱：
    (一)吳蘇美慧所興建之房屋，其容積尚有餘，其只需依合法容
      積之方式興建合法房屋即可，根本無需以增建方式達成目
      的，由此可見吳蘇美慧並無增建之需要。吳蘇美慧既無增
      建之需要，當不可能另行出資興建系爭建物；證人甲○○
      亦到院證稱略以：上訴人所呈估價單確實係我所開立製作
      無誤，且是一位蘇先生與我接洽排定工期及付款等語，由
      此可見上訴人確有連絡及付款施作鐵門喬移之事實。若非
      上訴人所增建，何需由上訴人連絡及付款。
    (二)原審履勘現場時，系爭建物確係供上訴人所開設之「厚翊
      企業有限公司」使用，益證該建物確為上訴人所使用無訛
      ，且該建物亦與吳蘇美慧所有之主建物有各別之出入口，
      而有獨立之經濟使用價值。
  三、證據：除援用原審之立證方法，並請求傳訊證人甲○○。
乙、被上訴人方面：
  一、聲明：駁回上訴。
  二、陳述：除與原審判決書所載者相同茲予引用外，補稱：證
      人甲○○為上訴人施工遷移鐵門乙事，尚難證明系爭建物
      為上訴人所有，又系爭建物與吳蘇美慧所有建物之結構體
      有無不同，與系爭建物為誰所有並無直接關連存在。
  三、證據：援用原審之立證方法。
    理  由
一、上訴人主張略以：如附圖所示系爭建物（面積30.68 平方公
    尺）為上訴人於民國85年出資興建，作為辦公室及倉庫使用
    ，與訴外人吳蘇美慧所有之門牌號碼桃園縣龍潭鄉○○○路
    290 號建物有明顯之區分，且有獨立之出入口，係屬獨立之
    建物，為上訴人所有，乃鈞院92年度執字第15083 號清償債
    務強制執行事件竟將系爭建物作為訴外人吳蘇美慧所有上開
    建物之一部，併為強制執行，依強制執行法第15條規定，上
    訴人自得請求排除對於系爭建物之強制執行程序等語，被上
    訴人則以系爭建物雖有一獨立出入口，但其水、電表與訴外
    人吳蘇美慧所有上開建物共用，內部亦相通，應屬附屬建物
    ，上訴人無足以排除上開強制執行之權利等語作為抗辯。
二、按第三人就執行標的物有足以排除強制執行之權利者，固得
    依強制執行法第15條之規定，於強制執行程序終結前，向執
    行法院對債權人提起異議之訴，惟所謂就執行標的物「有足
    以排除強制執行之權利」者，乃指對於執行標的物有所有權
    、典權、留置權、質權存在情形之一者而言。又所有人或第
    三人於原有建築物外另行增建者，如增建部分與原有建築物
    無任何可資區別之標識存在，而與之作為一體使用者，因不
    具構造上及使用上之獨立性，自不得獨立為物權之客體，原
    有建築物所有權範圍因而擴張。
三、經查：
  (一)系爭建物，面積30.68 平方公尺，坐落於訴外人吳蘇美慧所
    有之桃園縣龍潭鄉○○○段0144之54地號土地上，本院民事
    執行處於93年3 月2 日前往勘測時，系爭建物未曾辦理建物
    所有權保存登記，亦未編定門牌，經上開勘測後由桃園縣大
    溪地政事務所於93年3 月5 日辦理查封登記，編定其建號為
    龍潭鄉○○○段3841建號等情，有本院民事執行處93年3 月
    2 日執行筆錄及大溪地政事務所於93年3 月17日以溪電字第
    0930035390號函檢送建物測量成果圖暨建物登記謄本各乙份
    可佐（見本院92年度執字第15083 號卷一第120 至122 頁及
    第136 至137 之1 頁）。
  (二)訴外人吳蘇美慧所有上開290 號建物係坐落在前開0144之54
    地號土地上，但原僅建築到如原審93年12月14日勘驗筆錄附
    圖一H 樑所示位置，與前方道路間尚有空地，而系爭建物係
    一層建築物，其東、西兩側牆壁與上開290 號建物之東、西
    兩側牆壁相連，其南面如勘驗筆錄附圖一乙所示部分（下稱
    ：乙所示部分）係沿著上開290 號建物之H 樑下方建築，如
    附圖一甲所示部分（下稱：甲所示部分）則係將上開290 號
    建物原設於該H 樑下方之鐵捲門往道路方向挪移至與上開乙
    所示部分之北面牆壁之同一位置，該甲所示部分與上開290
    號建物一樓如勘驗筆錄附圖一丙所示部分相通，並無任何牆
    壁或隔間區隔，該乙所示部分與甲所示部分雖有牆壁區隔，
    但有一門戶（即勘驗筆錄附圖一C 所示位置）相通，如附圖
    一WC所示部分則建築在上開290 號建物一樓內，系爭建物之
    屋頂與上開290 號建物之二樓樓底板相連，設有欄杆，僅能
    由該二樓設於北面之落地門進出，現由訴外人吳蘇美慧做為
    陽台使用，與系爭建物並不相通；又上開290 號建物一樓如
    勘驗筆錄附圖一丙所示部分為訴外人吳蘇美慧使用，該部分
    與甲所示部分完全相通，且僅能經由甲所示部分由共用鐵捲
    門（即同附圖A 所示位置）進出，乙所示部分雖於北面牆壁
    設一對外門戶（即勘驗筆錄附圖一B 所示位置），但該門已
    經生鏽，上訴人亦稱該門已經久未使用，且該乙所示部分亦
    得經由與甲所示部分間之門戶由上開鐵捲門進出，其西側部
    分雖得經由同附圖D 所示位置之門戶進出，但該門戶與進入
    上開290 號建物二樓之樓梯相對，並與上開建物共同經由同
    附圖E 所示圍籬進出等情，有勘驗筆錄及上訴人提出之照片
    在卷可按。準上，從外觀而言，系爭建物外牆與訴外人吳蘇
    美慧所有之上開290 號建物一樓外牆連成一體，所貼用磁磚
    顏色、樣式相同（見上訴人提出照片），系爭建物屋頂與上
    開290 號建物二樓相連，且供作上開290 號建物二樓陽台使
    用，僅能由該二樓進出，從內部構造言，系爭建物與上開
    290 號建物內部共用樑柱，系爭建物之一部（如勘驗筆錄附
    圖一WC所示部分）增建於上開290 號建物一樓內部、甲所示
    部分與上開290 號建物一樓內部完全相通，其餘（即乙所示
    部分）雖以牆壁區隔，但有門戶相通，是不論從外觀或內部
    構造以觀，系爭建物與上開290 號建物已經連成一體，無可
    資區別之標識存在，自應認系爭建物不具有構造上之獨立性
    ；另從系爭建物之使用方面而言，因系爭建物與上開290 號
    建物密切相連，上開290 號建物一樓僅能經與其完全相通之
    甲所示部分，由共用之鐵捲門進出，乙所示部分則有門與該
    甲所示部分相通，因而亦與上開290 號建物相通，亦得由上
    開鐵捲門進出，其西面雖設門戶，但該門戶與進入上開290
    號建物二樓之樓梯相對，亦得經由該門戶通往該樓梯，進入
    二樓，且又必須經由相同通道（即勘驗筆錄附圖一E 所示位
    置）對外聯絡，足認系爭建物與上開290 號建物在使用上亦
    連為一體，至系爭建物北面所設門戶（即勘驗筆錄附圖一B
    所示位置）應係方便進出所設，此觀諸上開門戶已經生鏽且
    久未使用益明，自不能因系爭建物設有該門戶即認其有使用
    上之獨立性。系爭建物既不具有構造上及使用上之獨立性，
    自不得獨立為物權之客體，訴外人吳蘇美慧所有上開290 號
    建物之所有權範圍即因系爭建物之併入而擴張，是縱系爭建
    物為上訴人出資增建，亦不能取得其所有權。因此，上訴人
    主張其為系爭建物之所有權人乙節，不可採信。
四、上訴人既非系爭建物之所有權人，即無足資排除本院92年度
    執字第15083 號清償債務強制執行事件就系爭建物強制執行
    之權利，其依首揭規定請求撤銷該強制執行程序為無理由，
    應予駁回。是原審判決為上訴人敗訴之判決，於法並無不合
    。上訴意旨指摘原判決不當，求予廢棄改判，為無理由，應
    予駁回。
五、本件事證已臻明確，兩造關於系爭建物係由何人出資興建等
    攻擊防禦方法及證據資料，核與本件判決結果不生影響，毋
    庸一一論述，併予敘明。
六、結論：本件上訴為無理由，依民事訴訟法第436 條之1第3項
    、第449條第1項、第78條，判決如主文。
中　　華　　民　　國　　94　　年　　11　　月　　10　　日
　　　　　　　　　民事第三庭審判長法　官  潘進柳
                                  法  官  周玉
                                  法  官  林望民
上列正本證明與原本無異
不得上訴
中　　華　　民　　國　　94　　年　　11　　月　　10　　日
                            書記官  曾建中
